臺灣高等法院民事裁定
110年度抗字第1385號
抗  告  人  謝宜玲（原名謝小珠）

上列抗告人因與相對人臺北○○○○○○○○○間保全證據事件，對於中
華民國110年9月30日臺灣臺北地方法院110年度聲字第460號所為
裁定提起抗告，本院裁定如下：
    主  文
抗告駁回。
抗告費用由抗告人負擔。    
    理  由
一、聲請及抗告意旨略以：伊先夫蕭德明所有坐落臺北市○○區○○
    路000巷00弄00號房屋一棟，前遭其前配偶宋玉蘭偽造其印
    鑑證明申請書（下稱系爭印鑑證明申請書），持以辦理以贈
    與為名義移轉予宋玉蘭之登記，宋玉蘭嗣再與其子蕭本明以
    假買賣方式，將上開房屋移轉登記於蕭本明名下。蕭德明曾
    於蕭本明所涉偽造文書刑事案件偵查中，聲請將系爭印鑑證
    明申請書送請鑑定簽名真偽，惟臺灣臺北地方檢察署檢察官
    不予理會，僅將蕭德明之「印鑑變更登記申請書」囑託內政
    部警政署刑事警察局鑑定。茲宋玉蘭偽造之系爭印鑑證明申
    請書仍留存於臺北○○○○○○○○○處，恐因時間經過逾10年而經
    銷毀，自得依民事訴訟法第368條第1項之規定，聲請將系爭
    印鑑證明申請書原本送請法務部調查局鑑定，惟原法院未察
    ，遽為駁回伊保全證據之聲請，爰提起抗告，請求廢棄原裁
    定等語。
二、按證據有滅失或礙難使用之虞，或經他造同意者，得向法院
    聲請保全；就確定事、物之現狀有法律上利益並有必要時，
    亦得聲請為鑑定、勘驗或保全書證；保全證據之聲請，應表
    明、依該證據應證之事實、應保全證據之理由，並應釋明之
    ，民事訴訟法第368條第1項、370條第1項第3款、第4款、第
    2項分別定有明文。又證據保全係法院於民事訴訟未繫屬或
    繫屬中，未達調查證據程度前，因證據有滅失或礙難使用之
    虞，依聲請或依職權預行調查證據，以資保全之程序，是限
    當事人所欲提起或已提起之訴訟為民事訴訟，始得依民事訴
    訟法第368條之規定向民事法院聲請保全證據。惟查，本件
    抗告人所述系爭印鑑證明申請書為宋玉蘭偽造文書不法行為
    之證據，經蕭德明於刑事案件偵查中聲請送鑑定，未獲檢察
    官理會等情，則依抗告人所陳該證據應證之事實，尚非民事
    法律關係所爭執之事項；且抗告人亦未就此提起相關民事訴
    訟繫屬於原法院，有本院公務電話紀錄可參（本院卷第19頁
    ），益徵其所欲提起或已提起之訴訟亦非民事訴訟，是抗告
    人之前揭聲請，要與民事訴訟法第368條第1項所定要件不符
    ，不應准許。從而，原裁定駁回抗告人之聲請，於法並無不
    合，抗告意旨指摘原裁定為不當，聲明廢棄，為無理由，應
    予駁回。
三、據上論結，本件抗告為無理由，爰裁定如主文。
中　　華　　民　　國　　110 　年　　12　　月　  27 　日
                  民事第十三庭  
                      審判長法  官   邱景芬
                            法  官   林純如
                            法  官   柯雅惠
正本係照原本作成。
本裁定除以適用法規顯有錯誤為理由外，不得再抗告。如提起再
抗告，應於收受送達後10日內委任律師為代理人向本院提出再抗
告狀。並繳納再抗告費新臺幣１千元。
中　　華　　民　　國　　110 　年　　12　　月　　28　　日

  　　　　　　　　　　　　　 書記官  陳泰寧